【裁判字號】    99,審訴,3852
【裁判日期】    991213
【裁判案由】    毒品危害防制條例
【裁判全文】
臺灣高雄地方法院刑事判決            99年度審訴字第3852號
公  訴  人  臺灣高雄地方法院檢察署檢察官
被      告  邱金生
上列被告因違反毒品危害防制條例案件，經檢察官提起公訴（99
年度撤緩毒偵字第40號、99年度毒偵字第5104號），本院合議庭
裁定由受命法官獨任進行簡式審判程序，判決如下：
    主  文
邱金生施用第一級毒品，共貳罪，各處有期徒刑玖月。應執行有
期徒刑壹年肆月。
    事  實
一、邱金生前於民國89年間因施用毒品案件，經本院以89年度毒
    聲字第6840號裁定送觀察、勒戒後，認無繼續施用毒品之傾
    向，於89年9 月16日執行完畢釋放，並經臺灣高雄地方法院
    檢察署檢察官以89年度毒偵字第5568號不起訴處分確定。又
    於90年間再犯施用毒品案件，經臺灣臺東地方法院以90年度
    訴字第234 號判處有期徒刑8 月確定。詎仍不知悔改，明知
    海洛因為毒品危害防制條例所列之第一級毒品，依法不得施
    用，竟分別為下列行為：
  (一)於99年1 月7 日9 時許，基於施用第一級毒品海洛因之犯意
    ，在其高雄縣林園鄉○○村○○路33巷43號之住處，以將海
    洛因摻水置於針筒內注射血管之方式，施用第一級毒品海洛
    因1 次。嗣於99年1 月9 日12時40分許，在高雄縣大寮鄉○
    ○○路與會結路口為警攔檢盤查，並經其同意採集尿液送驗
    ，結果呈嗎啡及可待因陽性反應，始悉上情。
  (二)於99年7 月20日某時許，基於施用第一級毒品海洛因之犯意
    ，在其上址住處，以將海洛因摻水置於針筒內注射血管之方
    式，施用第一級毒品海洛因1 次，嗣於99年7 月23日14時45
    分許，至臺灣高雄地方法院檢察署觀護人室採集尿液送驗，
    檢驗結果呈嗎啡陽性反應，始悉上情。
二、案經高雄縣政府警察局林園分局報告及高雄地方法院檢察署
    觀護人室簽分臺灣高雄地方法院檢察署檢察官偵查起訴。
    理  由
一、本件被告邱金生所犯係死刑、無期徒刑、最輕本刑為3 年以
    上有期徒刑以外之罪，其於準備程序進行中，就被訴事實為
    有罪之陳述，經受命法官告知簡式審判程序之旨，並聽取當
    事人之意見後，本院合議庭認無不得或不宜改依簡式審判程
    序進行之情形，爰依刑事訴訟法第273 條之1 第1 項規定，
    裁定本件由受命法官獨任進行簡式審判程序。又本件卷內之
    證據資料，依同法第273 條之2 規定，不受同法第159 條第
    1 項關於傳聞法則規定之限制，依法均有證據能力，合先敘
    明。
二、上揭犯罪事實，業據被告於本院審理中坦承不諱，並有高雄
    縣政府警察局林園分局查獲毒品案件嫌疑人代號與真實姓名
    對照表、台灣檢驗科技股份有限公司濫用藥物檢驗報告、臺
    灣高雄地方法院檢察署受保護管束人尿液檢體監管紀錄表、
    台灣檢驗科技股份有限公司濫用藥物檢驗報告各1 紙在卷可
    稽（見林園分局警卷第3 、4 頁，99年度毒偵字第5104號卷
    第2 、3 頁），足認被告前開任意性之自白與事實相符，得
    作為被告有罪之證據。又被告曾受如事實欄所載之觀察、勒
    戒處分執行完畢後5 年內，再犯施用毒品罪而經依法追訴處
    罰完畢等事實，亦有卷附臺灣高等法院被告前案紀錄表在卷
    可按。按毒品危害防制條例第20條、第23條於93年1 月9 日
    修正施行後，將施用毒品之刑事處遇程序，區分為「初犯」
    及「五年內再犯」、「五年後再犯」3 種，其立法理由謂：
    「初犯」經觀察、勒戒或強制戒治執行完畢釋放後，「五年
    內再犯」者，因其再犯率甚高，原實施之觀察、勒戒及強制
    戒治既已無法收其實效，爰依法追訴或裁定交付審理。至於
    經觀察、勒戒或強制戒治執行完畢釋放後，「五年後再犯」
    者，前所實施之觀察、勒戒或強制戒治已足以遮斷其施用毒
    品之毒癮，為期自新及協助其斷除毒癮，仍適用「初犯」規
    定，先經觀察、勒戒或強制戒治之程序。從而依修正後之規
    定，僅限於「初犯」及「五年後再犯」二種情形，始應先經
    觀察、勒戒或強制戒治程序。倘被告於5 年內已再犯，經依
    法追訴處罰，縱其第3 次再度施用毒品之時間，在初犯經觀
    察、勒戒或強制戒治執行完畢釋放5 年以後，已不合於「五
    年後再犯」之規定，且因已於「五年內再犯」，顯見其再犯
    率甚高，原實施觀察、勒戒或強制戒治，已無法收其實效，
    即應依該條例第10條處罰（最高法院95年第7 次刑事庭會議
    決議參照）。從而，被告已於前開觀察、勒戒處分執行完畢
    釋放後「五年內再犯」施用毒品罪，本件被告再度施用毒品
    犯行，已不合於「五年後再犯」之規定，揆諸前揭說明，即
    應依毒品危害防制條例第10條予以處罰。本件事證明確，被
    告犯行洵堪認定，應依法論科。
三、海洛因為毒品危害防制條例第2 條第2 項第1 款規定之第一
    級毒品，不得施用、持有，是核被告邱金生上開所為，均係
    犯毒品危害防制條例第10條第1 項之施用第一級毒品罪。被
    告施用第一級毒品海洛因前持有海洛因之低度行為，應為施
    用之高度行為所吸收，均不另論罪。被告所犯上開2 罪，犯
    意各別，行為互殊，應予分論併罰。爰審酌被告前因施用毒
    品案件，迭經觀察、勒戒及法院科刑判決後，竟於保護管束
    期間再為本件犯行，足見其惡習已深，且戒絕毒癮之意志不
    堅，未能體悟施用毒品對自己、家人造成之傷害及社會之負
    擔，自屬可議；參以被告犯後坦承犯行，且施用毒品本質上
    係屬戕害自身健康之行為，尚未直接危害他人，反社會性程
    度應屬較低，及其施用毒品之前科紀錄、智識程度為國中畢
    業，現從事水泥工等一切情狀，量處如主文所示之刑，並定
    其應執行之刑，以資懲儆。
據上論斷，應依刑事訴訟法第273 條之1 第1 項、第284 條之1
、第299 條第1 項前段，毒品危害防制條例第10條第1 項，刑法
第11條前段、第51條第5 款，判決如主文。
本案經檢察官李英霆到庭執行職務。
中    華    民    國    99    年    12    月    13    日
                  刑事第十庭    法  官  王靖茹
以上正本證明與原本無異。
如不服本判決應於收受判決後10日內向本院提出上訴書狀，並應
敘述具體理由。其未敘述上訴理由者，應於上訴期間屆滿後20日
內向本院補提理由書(均須按他造當事人之人數附繕本)「切勿逕
送上級法院」。
中    華    民    國    99    年    12    月    13    日
                                書記官  楊明月
附錄本案論罪科刑法條：
毒品危害防制條例第10條第1項
施用第一級毒品者，處6 月以上5 年以下有期徒刑。

司法院資訊處製作；財團法人民間司法改革基金會備份。
